【裁判字號】    90,判,1069
【裁判日期】    900614
【裁判案由】    入出境
【裁判全文】
最  高  行  政  法  院  判  決                    九十年度判字第一○六九號
    原      告  甲○○
                        送達代.
    被      告  財政部
    代  表  人  顏慶章
右當事人間因入出境事件，原告不服行政院中華民國八十八年九月十日台八十八訴字
第三四二一八號再訴願決定，提起行政訴訟。本院判決如左︰
    主  文
原告之訴駁回。
訴訟費用由原告負擔。
    事  實
緣原告係國城電子企業股份有限公司（以下簡稱國城公司）負責人，因該公司滯欠民
國八十二、八十三年度營利事業所得稅、滯納金、滯納利息計新臺幣（下同）三一、
三八三、五○八元，經財政部臺灣省北區國稅局（以下簡稱北區國稅局）依限制欠稅
人或欠稅營利事業負責人出境實施辦法（以下簡稱限制欠稅人出境實施辦法）第二條
第一項規定，函報被告以八十五年九月二十四日台財稅第八五○五八八九○二號函請
內政部警政署入出境管理局（以下簡稱境管局）限制原告出境。嗣原告於八十七年八
月六日申請解除出境限制，經被告以八十七年十一月二日台財稅字第八七○八一一二
六號函否准所請。原告不服，提起訴願及再訴願，遞遭決定駁回，遂提起行政訴訟。
茲摘兩造訴辯意旨如次：
甲、原告起訴意旨略謂：
一、原告原認為本件稅單未合法送達，並未構成欠稅，請求註銷國城公司之欠稅及併
    請求解除原告之出境限制，被告卻將二請求分二案處理，並先僅就原告請求解除
    出境限制部分予以駁回，惟國城公司請求註銷欠稅重核部分，現仍在向行政院再
    訴願程序中，尚未確定。因此，一再訴願決定均於法不合。
二、北區國稅局未合法送達核定稅款繳款書，應註銷所稱之欠稅後依法定程序處理：
（一）北區國稅局所屬新店稽徵所（下稱新店稽徵所）八十七年七月十七日北區國稅
      新店徵第八七○○○七六二○八號函稱，核定通知書影本已由原告親自前往領
      取一節，查原告未曾前往領取上開文件，來函所述與事實不符，合先明。
（二）新店稽徵所前開函雖稱稅款繳款書曾由該所於八十四年十二月二十一日以雙掛
      號郵寄原告之戶籍地臺北市松山區○○○路○段六十九巷一弄八號四樓云云，
      惟查該函所附公文封並不能證明內係郵寄稅款繳款書所用，因此，並不能證明
      該所曾郵寄繳款書而未能送達。又縱使能證明係郵寄稅款繳款書所用，但原告
      一直設籍並居住於上址，有戶籍謄本為證，其後，由於房屋被法院查封，於八
      十五年五月六日被法院拍賣，原告不得已才騰空遷讓，因而於八十四年十二月
      二十一日時，原告並無遷移新址不明之情事。一再訴願決定對此項事實證據，
      既未加駁斥，亦未說明不足採之理由，而逕自為原告不利之認定，其認事用法
      實嫌草率。
（三）依法得行公示送達者，於行公示送達時，應送達之文書應黏貼於該機關牌示處
      並於新聞紙登載公告，為稅捐稽徵法第十八條第二項所規定，本件並未將核定
      通知書及稅款繳款書黏貼於其牌示處，而所刊登者為都會新聞，並非在普遍地
      區發行而一般大眾可看到之新聞紙，因此，其公示送達不合法。
（四）本件國城公司因營業不佳而虧損累累，並無所得可言，北區國稅局逕行核定有
      鉅額所得，顯無證據，且核定稅款通知書及繳款書並未合法送達，核定稅額之
      處分尚未確定，自應予撤銷所稱之欠稅，酌予延長繳納期限並重為送達。
三、綜上所述，本件原處分及一再訴願決定均有違誤，請求併予撤銷等語。
乙、被告答辯意旨略謂：
一、按「納稅義務人欠繳應納稅捐達一定金額者，得由司法機關或財政部，函請內政
    部入出境管理局限制其出境；其為營利事業者，得限制其負責人出境。」及「滯
    納金、利息、滯報金．．．準用本法有關稅捐之規定。」分別為稅捐稽徵法第二
    十四條第三項前段及第四十九條前段所明定。次按「應受送達人行蹤不明，致文
    書無從送達者，稅捐稽徵機關應先向戶籍機關查明；如無著落時，應由稅捐稽徵
    機關保管應送達之文書，而於其牌示處黏貼，並於新聞紙登載公告，曉示應受送
    達人，應隨時由其領取。」「前項公示送達，自將公告黏貼牌示處並自登載新聞
    紙之日起經二十日，發生送達效力。」為稅捐稽徵法第十八條第二項、第三項所
    明定。復按「在中華民國境內居住之個人或在中華民國境內之營利事業，其已確
    定之應納稅捐或關稅逾繳納期限尚未繳納，其欠繳稅款及已確定之罰鍰單計或合
    計個人在新臺幣五十萬元以上，營利事業在新臺幣一百萬元以上者，由稅捐稽徵
    機關或海關報請財政部函請內政部入出境管理局限制欠稅人或欠稅營利事業負責
    人出境。」為限制欠稅人或欠稅營利事業負責人出境實施辦法第二條第一項所明
    定。
二、本案國城公司八十三年度營利事業所得稅，未依所得稅法第七十一條規定辦理結
    算申報，經新店稽徵所依所得稅法第七十九條規定催報，該公司仍未依規定於十
    五日期限內補辦結算申報，該所遂依上開法條規定，依同業利潤標準核定該公司
    八十三年度營利事業所得稅本稅二、四一○、七八四元，怠報金四九六、六六三
    元，原告訴稱國城公司營業不佳而虧損累累，並無所得乙節，洵無足採。
三、前揭營利事業所得稅原繳納期間為八十四年十二月十六日至同年十二月二十五日
    ，繳款書經該所以雙掛號郵寄國城公司營業地址：臺北縣新店市○○路四維巷八
    弄一號三樓，遭郵局以遷移不明退回，乃依稅捐稽徵法第十八條第二項規定，查
    調戶籍資料，依原告戶籍謄本，知悉其戶籍地址為臺北市○○區○○里○○○路
    ○段六十九巷一弄八號四樓，該所遂於八十四年十二月二十一日將國城公司八十
    三年度營利事業所得稅繳款書以雙掛號郵寄原告之上開戶籍地址，亦遭郵局以遷
    移新址不明退回。因納稅義務人行蹤不明，該所遂依首揭稅捐稽徵法第十八條第
    二項規定，依法辦理公示送達，並保管應送達之文書，且於八十五年五月二十一
    日登載於都會新聞報，並於該所牌示處黏貼公告曉示應受送達人應隨時向其領取
    。依上開法條第三項規定於八十五年六月十日即已發生送達效力，其限繳日期為
    八十五年六月二十二日，國城公司未於法定期限內申請復查，本案因而確定，且
    逾法定繳納期限未繳納，因滯欠本稅、怠報金、滯納金及滯納利息合計三、三八
    三、五○八元，已達限制營利事業負責人出境標準，北區國稅局於八十五年九月
    十三日以北區國稅徵第八五一○二一一三號函報被告核轉境管局限制國城公司負
    責人原告出境，依法並無不合。
四、原告主張新店稽徵所寄送之信封並不能證明係郵寄稅款繳款書，惟該信封係為郵
    寄繳款書之專用信封，原告所言純係推諉之詞，不足採信。另原告訴稱房屋遭法
    院拍賣及公示送達所刊登者為都會新聞報，並非在普遍地區發行而一般大眾可看
    到之新聞紙等情，均不影響公示送達之效力，所訴仍難認為有理由。
五、綜上所述，本件原處分及一再訴願決定均無不合，請求駁回原告之訴等語。
    理  由
一、按「納稅義務人欠繳應納稅捐達一定金額者，得由司法機關或財政部，函請內政
    部入出境管理局，限制其出境；其為營利事業者，得限制其負責人出境。但其已
    提供相當擔保者，應解除其限制。其實施辦法，由行政院定之。」稅捐稽徵法第
    二十四條第三項定有明文。另財政部依據前開規定之授權，訂立限制欠稅人出境
    實施辦法，其第二條第一項規定：「在中華民國境內居住之個人或在中華民國境
    內之營利事業，其已確定之應納稅捐或關稅逾法定繳納期限尚未繳納，其欠繳稅
    款及已確定之罰鍰單計或合計，個人在新臺幣五十萬元以上，營利事業在新臺幣
    一百萬元以上者，由稅捐稽徵機關或海關報請財政部函請內政部入出境管理局限
    制該欠稅人或欠稅營利事業負責人出境。」
二、本件原告係國城公司負責人，因該公司滯欠八十二、八十三年度營利事業所得稅
    、滯納金、滯納利息計三一、三八三、五○八元，經北區國稅局依限制欠稅人出
    境實施辦法第二條第一項規定，函報被告以八十五年九月二十四日台財稅第八五
    ○五八八九○二號函請境管局限制原告出境。原告嗣申請解除其出境限制，財政
    部予以否准，原告不服，主張：國城公司因營運欠佳，虧損累累，於八十三年度
    中結束營業，並無所得，北區國稅局核定有鉅額所得，顯欠證據，且國城公司八
    十三年度之核定稅款通知書及繳款書並未合法送達，核定稅額之處分尚未確定，
    限制渠出境，於法不合云云，訴經財政部訴願決定，以：國城公司八十三年度營
    利事業所得稅未依行為時所得稅法第七十一條規定辦理結算申報，經新店稽徵所
    催報，該公司仍未補辦結算申報，遂依同業利潤標準核定該公司八十三年度營利
    事業所得稅本稅二、四一○、七八四元，怠報金四九六、六六三元，其繳款書經
    新店稽徵所以雙掛號郵寄國城公司營業地址臺北縣新店市○○路四維巷八弄一號
    三樓，經郵局以遷移不明退回，乃查調戶籍資料，於八十四年十二月二十一日將
    國城公司所得稅繳款書以雙掛號郵寄原告之戶籍地址臺北市○○區○○里○○○
    路○段六十九巷一弄八號四樓，亦遭郵局以遷移新址不明退回，有上開繳款書信
    封上所蓋送件情形資料附原處分卷可稽，北區國稅局新店稽徵所遂依法辦理公示
    送達，並保管應送達之文書，且於八十五年五月二十一日登載於都會新聞報，並
    於該稽徵所牌示處公告，於八十五年六月十日發生送達效力，因國城公司未提起
    行政救濟而告確定，逾法定繳納期限未繳納，北區國稅局乃函報被告限制原告出
    境。嗣原告申請解除出境限制，被告否准所請，亦無違誤，遂駁回其訴願。查新
    店稽徵所就國城公司八十三年度營利事業所得稅核定通知書及繳款書按國城公司
    營業所及原告住所分別郵務送達，均遭遷移不明退回，有前開郵務送達資料影本
    附原處分卷可稽，該所乃依稅捐稽徵法第十八條第二項規定行公示送達，於法並
    無不合，依同條第三項規定已發生送達效力。國城公司既未於繳納期限屆滿翌日
    起三十日內申請復查，系爭案件即已確定。從而財政部以國城公司欠繳稅款已逾
    首揭限制欠稅人出境實施辦法第二條第一項所定限制出境金額標準，乃函轉境管
    局限制原告出境，嗣以國城公司欠繳前開稅款仍未繳納，而否准解除原告出境限
    制，並無不合。至原告就國城公司八十三年度營利事業所得稅爭執，核非本件所
    得審究，要不影響國城公司欠繳稅款之認定，所訴仍難認為有理由。本件原處分
    及原決定均應予以維持等情，而駁回其再訴願，經核並無不合。
三、原告對再訴願決定猶未甘服，提起本件行政訴訟，以如事實欄所示各節，據為爭
    執。經查：被告核定國城公司應繳納之八十三年度營利事業所得稅本稅為二、四
    一○、七八四元，怠報金為四九六、六六三元後，國城公司不服，循序提起行政
    訴訟，業經本院八十九年度裁字第一一一○號裁定駁回，案已確定，原告原已不
    得再為爭執，原告於本件復執前詞就前開稅款核課處分為爭執，即非有理。則被
    告依前述稅捐稽徵法第二十四條第三項、限制欠稅人出境實施辦法第二條第一項
    規定，限制原告出境，原無違誤。另國城公司迄未繳納前開稅款及怠報金一節，
    為訴辯雙方所不爭，則原限制原告出境之原因，自未消滅，原告請求解除其出境
    限制，自非有理，被告予以否准，洵屬有據。
四、綜上所述，本件原告所述，均非可採，被告所為處分，核無違誤，一再訴願決定
    遞予維持，洵無不合，原告起訴意旨求予撤銷，為無理由，應予駁回。
據上論結，本件原告之訴為無理由，爰依行政訴訟法施行法第二條、行政訴訟法第九
十八條第三項前段，判決如主文。
中      華      民      國     九十     年      六      月     十四     日
                    最 高 行 政 法 院  第 四 庭
                                審 判 長 法  官      葉  振  權
                                         法  官      黃  璽  君
                                         法  官      吳  錦  龍
                                         法  官      劉  鑫  楨
                                         法  官      吳  明  鴻
右  正  本  證  明  與  原  本  無  異
                                         法院書記官  阮  桂  芬
中      華      民      國     九十     年      六      月     十五     日


司法院資訊處製作；財團法人民間司法改革基金會備份。
